臺灣臺南地方法院民事裁定
110年度再微字第4號
再審聲請人  聯上W1大廈管理委員會

法定代理人  王聖棻


再審相對人  施忠志即廣曜實業社

上列當事人間請求給付工程款事件，再審聲請人對於本院於民國
110年11月30日所為110年度建小上字第1號確定裁定聲請再審，
本院裁定如下：
    主    文
本院一一○年度建小上字第一號確定裁定廢棄。
再審聲請費用新台幣壹仟元由再審相對人負擔。
    理    由
一、按再審之訴，應於30日之不變期間內提起；前項期間，自判
    決確定時起算，判決於送達前確定者，自送達時起算；其再
    審之理由發生或知悉在後者，均自知悉時起算，但自判決確
    定後已逾5年者，不得提起；上開規定於就確定裁定聲請再
    審者準用之，民事訴訟法第500條第1項、第2項、第507條分
    別定有明文。經查，本院110年度建小上字第1號裁定（下稱
    原確定裁定）係於民國110年12月3日送達再審聲請人，業經
    本院調閱該案卷宗查核屬實，是再審聲請人於110年12月14
    日就原確定裁定聲請再審，未逾前開法定不變期間，合先敘
    明。
二、本件聲請再審意旨略以：原確定裁定以再審聲請人逾20日未
    補正上訴理由不合法，而裁定駁回上訴，惟原確定裁定對聲
    請人之上訴僅準用民事訴訟法第444條第1項前段之規定，而
    未準用同法第444條第1項後段之規定，給予定期間先命補正
    之機會，且再審聲請人於110年11月30日原確定裁定作成前
    之110年11月19日即已遞交上訴理由狀，原確定裁定卻疏未
    審究，而有民事訴訟法第496條第1項第1款適用法規顯有錯
    誤之違誤，爰依法聲請再審等語。並聲明：㈠原確定裁定及
    本院110年度南建小字第1號判決（下稱原第一審判決）均廢
    棄。㈡再審相對人於第一審之訴及假執行之聲請均駁回。
三、經查：　　
　㈠按確定終局判決，適用法規顯有錯誤者，得以再審之訴聲明
    不服，民事訴訟法第496條第1項第1款定有明文，上開規定
    於小額訴訟程序之再審程序準用之，民事訴訟法第436 條之
    32第4 項亦有規定。次按提起第三審上訴，應以上訴狀提出
    於原第二審法院為之；上訴狀內，應表明上訴理由，其未表
    明上訴理由者，上訴人應於提起上訴後20日內，提出理由書
    於原第二審法院，民事訴訟法第470條第1項、第2項及第471
    條第1項前段固分別定有明文。惟如逾期未提出上訴理由書
    者，僅毋庸裁定命其補正，由原第二審法院逕以上訴不合程
    式裁定駁回其上訴，並非逾期未提出，即喪失上訴權。如在
    第二審法院未裁定駁回上訴前已補提者，其上訴程式之欠缺
    ，應認為已經補正，第二審法院不得再以裁定駁回其上訴（
    最高法院 89年度台抗字第39號民事裁定、同院81年度台抗
    字第58號民事裁定參照）。其中，關於民事訴訟法第471條
    之規定，上訴人應於上訴後20日內提出上訴理由之限制，於
    小額事件上訴時，依同法第436條之32第2項之規定亦有準用
    ，從而，依首揭裁定之意旨，倘小額事件之上訴人雖逾上訴
    期間20日，惟於上訴審法院裁定駁回前，即已提出上訴理由
    書，仍應認已補正，自不待言。
　㈡查再審聲請人於法定期間內之110年10月26日向本院簡易庭就
    原第一審判決聲明不服而提出民事聲明上訴狀後，雖逾20日
    未提出上訴理由書，惟於第二審法院在110年11月30日裁定
    駁回上訴前之110年11月19日即已向本院簡易庭提出上訴理
    由書，有民事聲明上訴狀及民事上訴理由狀附卷足稽（見建
    小上字第17頁、第43頁）。揆諸前揭說明，其上訴程式之欠
    缺即已補足，尚難謂其上訴不合程式，原第二審法院不察，
    遽以其逾期未提出上訴理由書，上訴為不合法，駁回其上訴
    ，尚非允洽。從而，本件再審意旨指摘原確定裁定有民事訴
    訟法第496條第1項第1款適用法規顯有錯誤之違誤，求予廢
    棄，非無理由，自應由本院廢棄原確定裁定後，發回原第二
    審法院重新審理。
　㈢至再審聲請人固主張對原第一審判決提起再審之訴，請求廢
    棄上開判決，併就廢棄部分駁回再審相對人於第一審之訴云
    云。惟按再審訴訟為對於確定終局判決聲明不服之救濟程序
    ，倘終局判決尚未確定，即不得對之提起再審訴訟，此觀民
    事訴訟法第496條第1項前段規定自明。次按再審之訴，專屬
    為判決之原法院管轄，民事訴訟法第499條第1項亦規定甚明
    。查本件原確定裁定既經本院廢棄，則原第一審判決即屬尚
    未確定之判決，不得對之提起再審之訴，況且，如對原第一
    審判決提起再審之訴，自應對原第一審法院即本院簡易庭為
    之，而非對本院為之；又稽之再審聲請人所提出之民事聲請
    再審狀，通篇均係針對原確定裁定適用法規顯有錯誤為論述
    ，絲毫未提及原第一審判決有何疵累之處，是認聲請人向本
    院為上開主張之本意，應係指原確定裁定經再審廢棄後，請
    求第二審法院重新審視再審聲請人之上訴理由，並於小額程
    序之第二審程序中廢棄原第一審判決，且就廢棄部分駁回再
    審相對人於第一審之訴，實乃對小額程序第一審判決不服上
    訴之情形，而非提起再審之訴之意，準此，本院自無審究原
    第一審判決有無再審事由之情事，併此敘明。
四、據上論結，本件再審之訴為有理由，爰依民事訴訟法第436
    條之32第4項、第496 條第1項第1款、第507條、第95條、第
    78條，裁定如主文。　
中　　華　　民　　國　　111 　年　　4　 　月　  29  　日
                  民事第一庭  審判長法　官　劉秀君
                  
　　　　　　　　　　　　　　　　　　法　官　張桂美
　　　　　　　　　　　　　　　　　　
　　　　　　　　　　　　　　　　　　法  官　施志遠
以上正本證明與原本無異。
本裁定不得抗告。
中　　華　　民　　國　　111 　年　　4　 　月　  29  　日
                               　　 書記官　黃心瑋